【裁判字號】    98,上訴,1293
【裁判日期】    980401
【裁判案由】    毒品危害防制條例
【裁判全文】
臺灣高等法院刑事判決                98年度上訴字第1293號
上  訴  人
即  被  告  丁○○
選任辯護人  呂丹琪律師
上  訴  人
即  被  告  乙○○
            戊○○
            丙○○
            甲○○
上列上訴人因違反毒品危害防制條例案件，不服臺灣桃園地方法
院97年度訴字第238、473、1148號，中華民國97年12月18日第一
審判決（起訴案號：臺灣桃園地方法院檢察署96年度偵字第3006
8號、97年度偵字第8240號、97年度蒞字第16047號），提起上訴
，本院判決如下：
    主  文
上訴駁回。
    理  由
一、按刑事訴訟法第350條、第361條、第362條、第367條規定，
    不服地方法院之第一審判決而上訴者，須提出上訴書狀，並
    應敘述具體理由，為上訴必備之程式；其所提出之書狀未敘
    述上訴理由，或僅曾以言詞陳述上訴理由者，均應於上訴期
    間屆滿後20日內補提理由書於第一審法院。惟原審法院對上
    訴書狀有無記載理由，僅應為形式上之審查，認有欠缺，且
    未據上訴人自行補正者，始應定期間先命補正，至於上訴理
    由是否具體，係屬第二審法院審查範圍，不在命補正之列（
    參照刑事訴訟法第361條之立法意旨 ）。倘上訴人已提出上
    訴理由，但所提非屬具體理由者，應由第二審法院以上訴不
    合法律上之程式，判決駁回之。而所謂具體理由，必係依據
    卷內既有訴訟資料或提出新事證，指摘或表明第一審判決有
    何採證認事、用法或量刑等足以影響判決本旨之不當或違法
    ，而構成應予撤銷之具體事由，始克當之；倘僅泛言原判決
    認定事實錯誤、違背法令、量刑失之過重或輕縱，而未依上
    揭意旨指出具體事由，或形式上雖已指出具體事由，然該事
    由縱使屬實，亦不足以認為原判決有何不當或違法者，皆難
    謂係具體理由，俾與第二審上訴制度旨在請求第二審法院撤
    銷、變更第一審不當或違法之判決，以實現個案救濟之立法
    目的相契合，並節制濫行上訴（最高法院97年度台上字第89
    2號裁判意旨參照 ）。又刑罰之量定，本為法院得依職權自
    由裁量之事項，苟於法定刑度之內，予以量定，且客觀上並
    無明顯濫權之情形者，自不容當事人任憑主觀意見，指摘其
    違法、失當。是原判決倘就如何量定其宣告刑之理由，已敘
    明審酌之因素，被告仍泛詞指摘量刑過重，而未提出證據資
    料，以供審查，自難認為其理由已經明確、具體，足以影響
    判決本旨之不當或違法，而構成應予撤銷或變更之具體事由
    ，則所提上訴，即非適法。
二、被告丁○○之上訴理由略以：原審僅依被告之自白，未調查
    其他證據，以察其是否與事實相符，且就被告丁○○與乙○○ 2人毒品交付時間、地點亦未予說明，原判決所為認定，
    尚嫌速斷，且被告於查獲後，態度良好，對於販賣毒品一事
    坦承不諱，並協助警方至上游「胖哥」住處查緝，深具悔意
    ，且依原判決認定之事實，販賣毒品愷他命之總數量僅 120
    公克，不法所得僅45,000元，尚屬輕微，所幸對於社會之危
    害並未過鉅，原審竟對被告之犯行各處以有期徒刑 7年，合
    併定應執行刑為有期徒刑17年，顯屬過重；被告乙○○之上
    訴理由略以：被告於偵查中積極配合釐清案情，於偵查及審
    理中亦坦承犯行，且被告為求酌減所犯刑責，供出上源，卻
    未得減輕其刑，懇請鈞院給予妥適之裁判；被告丙○○之上
    訴理由略以：被告之行為應係成立幫助犯，原判決以其有共
    同犯意之聯絡，而遽以共同正犯論處，判以重刑，似有違誤
    ，且被告前遭軍用大卡車追撞輾壓，雖救回一命，但切除一
    半肺部，腎臟破裂，現已出院，惟造成許多後遺症，需長期
    追蹤治療，被告因一時失慮，誤交損友致誤觸法網，悔不當
    初，懇請鈞院考量其犯罪動機、目的及犯後態度，予以從輕
    量刑；被告甲○○之上訴理由略以：原判決未斟酌被告因年
    少不懂事受有心人利用而運送少量之第 3級毒品，且被告已
    坦白供出主嫌並知所悔改，應予減輕刑度，且被告僅有 3次
    犯行，卻重判被告有期徒刑 8年，失之過重，更甚於檢察官
    之求刑，懇請鈞院撤銷原判決，從輕量刑；被告戊○○之上
    訴理由略以：對於檢察官追加起訴部分，諸多與事實不相符
    合，犯後配合調查，態度良好，亦有悔改之心，希望鈞院從
    輕量刑等語。
三、本院經查：
  (一)本件原判決依上訴人即被告丁○○、乙○○、戊○○、丙○○、甲○○等人之供述、證人黃其啟、范姜士鑫、呂政憲、
    呂芳誌、陳玉貞、陳馨怡、吳宜靜、董恩銘、鍾侑展、羅鳳
    珠（羅玟力）、林呈威、曾祺旺、游承翰等人之證述、扣案
    之毒品、卷附之臺灣檢驗科技股份有限公司之鑑驗報告、本
    案之扣押筆錄、扣押物品清單及查獲照片、監聽譯文等為據
    ，認定被告等人確有販賣第三級毒品愷他命之犯行，因而論
    處毒品危害防制條例第4條第3項之販賣第三級毒品罪。被告
    乙○○與戊○○就原判決事實欄一、(三)所示犯行間；被告乙○○、丙○○、甲○○就原判決事實欄一、(四)所示犯行間；
    被告乙○○與丙○○就原判決事實欄一、(五)所示犯行間；被
    告乙○○與甲○○就原判決事實欄一、(六)所示犯行間，分別
    有犯意聯絡及行為分擔，各均為共同正犯。被告丁○○所犯
    販賣第三級毒品愷他命罪共12罪；被告乙○○所犯販賣第三
    級毒品愷他命罪共17罪、共同販賣第三級毒品愷他命罪共 7
    罪；被告戊○○所犯共同販賣第三級毒品愷他命罪共 3罪；
    被告丙○○所犯共同販賣第三級毒品愷他命罪共 3罪；被告
    甲○○所犯共同販賣第三級毒品愷他命罪共 3罪，各係犯意
    個別、行為互殊，各應分論併罰。被告等人不服原判決，提
    起上訴，上訴意旨均僅泛稱其犯後態度良好，深具悔改之心
    ，原判決所判處之刑期過重，懇請從輕量刑云云。惟查，原
    判決已詳敘所憑證據與認定之理由，並審酌被告丁○○、乙○○、戊○○、丙○○、甲○○ 5人均值青壯，竟不思以正
    當管道賺取所需，為謀一己之私利，即販賣第三級毒品愷他
    命予他人施用，嚴重損及國民健康，是以審此情狀，自不得
    輕縱此舉，否則，不啻鼓舞仿效跟進，是當應嚴予懲處，方
    能使之銘記在心，莫敢須庾或忘而不致再犯且兼杜效优之心
    ，兼衡被告丁○○為上游毒品提供者，其販賣第三級毒品愷
    他命供他人轉售，而為毒品散布之源頭，惡性甚鉅；被告乙○○販賣第三級毒品愷他命之對象、次數均多，加劇第三級
    毒品愷他命散布之範圍及程度，惡性匪淺；被告戊○○居中
    與毒品買受人洽談買賣毒品之價格、數量等條件，促成毒品
    交易之實現，惡性非輕；被告丙○○、甲○○應被告乙○○
    之指示，交付第三級毒品愷他命與買受人並收取價金，俾利
    毒品交易順利完成，所為非是，公訴人就各該被告之求刑，
    猶屬過輕，惟念被告丁○○、乙○○、戊○○犯後均坦承犯
    行不諱，被告丙○○、甲○○亦坦承部分犯行，態度尚可，
    且被告丁○○、乙○○、戊○○、丙○○、甲○○之素行尚
    佳，此有被告5人之本院被告前案紀錄表各1份在卷足參，並
    其所得金額、犯罪動機、目的、手段等一切情狀，分別量處
    如原判決主文所示之刑，並各定其應執行之刑。經核均無違
    誤，所為量刑亦屬允當，並無失之過重情形。被告等人另請
    求從輕量刑云云，係重提原判決已審酌之事項，非但空泛無
    據，亦未能指摘原判決關於認定事實、適用法律及量刑等項
    有何違法或不當，揆諸上開說明，自非屬得上訴第二審之具
    體事由。
  (二)按毒品危害防制條例第17條規定：「犯第4條第1項至第 4項
    、第5條第1項至第4項前段、第6條第1項至第4項、第7條第1
    項至第4項、第8條第1項至第4項、第10條或第11條第 1項、
    第 2項之罪，供出毒品來源，因而破獲者，得減輕其刑。」
    ，是以必須供出毒品來源，並因而破獲者，始有該項規定之
    適用。被告等人僅供稱其係向「胖哥」購入扣案愷他命等情
    ，未提供「胖哥」之真實姓名及年籍資料，無從據以破獲毒
    品來源，達到追查毒品前手、杜絕毒品蔓延之目的，自與毒
    品危害防制條例第17條之規定未合，尚無從適用該條規定減
    輕其刑。是被告丁○○、乙○○、甲○○等人上訴請求減輕
    其刑云云，尚屬無據。
  (三)又被告丁○○另指稱原審僅依據被告之自白，未調查其他證
    據，以察其是否與事實相符，且就被告丁○○與乙○○2人
    毒品交付時間、地點亦未予說明，原判決自有違誤云云，惟
    查，原判決事實欄一、(一)已就被告之犯罪時間、地點詳列於
    原判決附表一，且於理由欄乙、一、(一)說明認定被告犯罪事
    實之依據及理由謂：「事實欄一、(一)所示犯罪事實，業據被
    告丁○○坦承不諱，核與證人乙○○於檢察官訊問時以迄原
    審法院審理中證述情節相符，並有如附表二所示桃園縣政府
    警察局龜山分局門號0000000000號、門號0000000000號通訊
    監察譯文 1份在卷可參，足認被告丁○○前揭任意性自白與
    事實相符，堪以採信。」（原判決第 5頁參見），是原審並
    非僅以被告之自白，認定被告有前揭之犯行，且就被告丁○○與乙○○間交付毒品之時間、地點、次數均已予說明，被
    告上訴意旨執此指摘原判決，顯與卷證內容不符，委無可採
    。至被告戊○○指檢察官追加起訴部分有些與事實不符，但
    未指出不符之處及有如何調查之必要，僅憑空指摘，與上訴
    應提出具體理由，難謂相合。
  (四)綜上，被告等人均未依憑卷證資料，明確指出原審所為證據
    證明力之判斷如何違背經驗、論理法則，或提出新事證，指
    摘或表明原審有何採證認事、用法或量刑等足以影響判決本
    旨之不當或違法，而構成應予撤銷之具體事由。揆諸上開說
    明，本件上訴均未敘述具體理由及不合法律上之程式，應予
    駁回，並不經言詞辯論為之。
據上論斷，應依刑事訴訟法第367條前段、第372條，判決如主文
。
中    華    民    國    98    年    4     月    1     日
                  刑事第二庭審判長法  官  洪光燦
                                  法  官  林恆吉
                                  法  官  宋明蒼
以上正本證明與原本無異。
如不服本判決，應於收受送達後10日內向本院提出上訴書狀，其
未敘述上訴之理由者並得於提起上訴後10日內向本院補提理由書
（均須按他造當事人之人數附繕本）「切勿逕送上級法院」。
                                  書記官  駱麗君
中    華    民    國    98    年    4     月    1     日


司法院資訊處製作；財團法人民間司法改革基金會備份。
